【裁判字號】    89,自,984
【裁判日期】    900410
【裁判案由】    詐欺
【裁判全文】
臺灣臺中地方法院刑事判決                          八十九年度自字第九八四號
    自  訴  人  甲○○
    代  理  人  陳坤榮律師
    被      告  丁○○
                丙○○
                乙○○
    共      同
    選任辯護人  柳正村
右列被告等因詐欺案件，經自訴人提起自訴，本院判決如左：
    主  文
丁○○、丙○○、乙○○均無罪。
    理  由
一自訴意旨如附件自訴狀所載。
二、按犯罪事實，應依證據認定之，無證據不得推定其犯罪事實；又不能證明被告犯
    罪者，應諭知被告無罪之判決，刑事訴訟法第一百五十四條、第三百零一條第一
    項分別定有明文；且認定不利於被告之事實，須依積極證據，苟積極證據不足為
    不利於被告事實之認定時，即應為有利於被告之認定，更不必有何有利之證據，
    亦有最高法院三十年上字第八一六號判例可資參照；另刑法第三百三十九條第一
    項之詐欺取財罪，係以意圖為自己或第三人不法之所有，以詐術使人將本人或第
    三人之物交付為構成要件，所謂以詐術使人交付，必係被詐欺人因其詐術而陷於
    錯誤，始為相當，若其所用方法，不能認為詐術，亦不致使人陷於錯誤，即不構
    成本罪，最高法院四十六年台上字第二六０號判例可參。是以，行為人如係事後
    因其他原因致無法如期履行，仍係民事上債務不履行之問題，且民事當事人間未
    依債務本旨履行之態樣非一，依一般社會經驗，有因不可歸責而致無法給付者，
    有因得合法主張抗辯權而拒絕給付者，甚者亦有債之關係成立後始行惡意拒絕給
    付者，非必出於自始即無意給付之詐欺犯罪形態。從而，除有積極之證據足認其
    於取得財物之初即心存不法所有之意圖外，即難遽論以詐欺罪名。
三、本件自訴人認被告丁○○、丙○○、乙○○涉有詐欺罪嫌，無非以被告三人出售
    土地予自訴人，並未依約履行登記手續，且出售之土地業經本院民事執行處假扣
    押在案，並提出買賣契約書影本一件、土地登記簿謄本一件為其論據。惟訊據被
    告丁○○、丙○○、乙○○固坦承於八十九年七月三十一日，與自訴人簽訂不動
    產買賣契約書，並收受自訴人交付之簽約金新台幣（以下同）五百萬元等事實，
    惟堅決否認有何詐欺犯行，均辯稱：渠等出售土地予自訴人後，於辦理過戶手續
    中，始經他人假扣押而無法依約辦理過戶手續，並無詐欺犯意等語。經查：
（一）自訴人於八十九年七月三十一日與被告等人簽訂不動產買賣契約，由自訴人向
      被告三人買受渠等共有，坐落台中市○○區○○段第一地號及第一之一地號土
      地，買賣價金約定為三億四千一百萬元，自訴人並已交付簽約金五百萬元予被
      告三人等事實，有不動產買賣契約書一件、支票影本一紙在卷可憑，且為被告
      所不否認。然此僅能證明被告與自訴人間，曾就土地買賣事宜簽訂契約，被告
      等均負有移轉土地所有權予自訴人之義務，惟被告三人是否因此即應負詐欺罪
      責仍應調查其他證據以資審認。
（二）被告三人依買賣契約之約定，應於八十九年八月十日至代書事務所辦理所有權
      移轉登記之相關手續，而該上開二筆土地於八十九年九月六日、八十九年九月
      十八日，經被告之其他債權人聲請本院假扣押，此亦有土地登記簿謄本一份，
      附卷可參。惟自訴人與被告等簽訂買賣契約之時間為八十九年七月三十一日，
      上開二筆土地經法院假扣押之時間則為八十九年九月六日、九月十八日，被告
      三人於簽訂買賣契約時，既非無給付之能力，自難因嗣後無法依約履行而據此
      認為被告三人於出售土地予自訴人時，係基於意圖為自己不法所有之詐欺犯意
      ，而與自訴人簽訂買賣契約及收受五百萬元簽約金。
（三）再者，被告三人無法依約履行買賣條件後，業於九十年二月七日與自訴人簽訂
      和解書，同意返還簽約金予自訴人，且已依和解條件償還一半之金額，此有和
      解書影本一件可憑，並經自訴人代理人於本院審理時陳述在卷。
（四）綜上所述，被告三人無法依約履行買賣條件，既係因事後土地由他人聲請法院
      假扣押，則被告等於簽訂買賣契約時，其主觀上並無不法所有之意圖，亦未施
      用何詐術，實甚明確，揆諸前項說明，自與詐欺罪之構成要件有間。本案乃係
      債務不履行之民事糾葛，應循民事訴訟之途徑解決。此外，復查無其他積極證
      據足資證明被告三人有何詐欺犯行，不能證明被告三人犯罪，應為被告無罪之
      諭知。據上論斷，應依刑事訴訟法第三百四十三條、第三百零一條第一項，判
      決如主文。
中      華      民      國      九十        年      四    月      十    日
                                        法  官    陳  慧  珊
右正本證明與原本無異。
如不服本判決，應於送達後十日內向本院提出上訴狀 （須附繕本） ，上訴於台灣高
等法院台中分院。
                                        書記官
中      華      民      國      九十        年      四    月      十    日


司法院資訊處製作；財團法人民間司法改革基金會備份。
